臺灣宜蘭地方法院刑事判決　　　　　　　 96年度簡上字第7號
上　訴　人　乙○○
上列上訴人因傷害案件，不服本院羅東簡易庭95年度羅簡字第31
6號中華民國95年12月21日第一審簡易判決（聲請案號：臺灣宜
蘭地方法院檢察署95年度偵字第3666號），提起上訴，本院管轄
之第二審合議庭判決如下：
    主  文
上訴駁回。
    事實及理由
一、構成犯罪事實：
    乙○○與甲○○於民國95年7月3日20時許，在宜蘭縣羅東鎮
    ○○路63號附近之宜蘭縣羅東鎮中山公園，雙方因細故發生
    口角爭執，乙○○明知與他人互毆及拉扯過程中，足以造成
    他人倒地受有傷害，仍基於傷害人身體之犯意，與甲○○兩
    人徒手互毆及拉址，過程中甲○○因而倒地，致其受有右手
    舟狀骨骨折之傷害。
二、認定犯罪事實所憑之證據及理由：
（一）訊據被告乙○○固坦承有於上開時、地，與甲○○發生口
      角爭執，雙方互相拉扯之事實（見本院卷第39頁、第79頁
      ）。惟矢口否認有何傷害之犯行，辯稱：我沒有傷害甲○
      ○，是甲○○自己跌倒等語。
（二）經查：
   1、按刑法關於犯罪之故意，係採希望主義，不但直接故意，
      須犯人對於構成犯罪之事實具備明知及有意使其發生之兩
      個要件，即間接故意，亦須犯人對於構成犯罪之事實預見
      其發生，且其發生不違背犯人本意始成立（最高法院22年
      上字第4229號判例要旨參照）。
   2、證人甲○○於偵查中證述：「95年7月3日20時許，我在宜
      蘭縣羅東鎮○○路63號附近的公園被乙○○毆打，當時她
      是徒手打我…，本來在聊天，後來因為口角她就動手打我
      。」等語（見偵卷第17頁）；於本院審理中證述：「95年
      7月3日20時許，在宜蘭縣羅東鎮○○路63號附近的公園，
      我有與乙○○發生爭執，我講我兒子的事給她聽，她生氣
      說她不要聽，乙○○先打我，我們就打來打去，乙○○用
      拳頭打我，也有推我，我手有受傷。」等語（見本院卷第
      76頁至第79頁）。佐以證人古麒麟於本院審理中證述：「
      我認識乙○○，不認識甲○○。95年7月3日20時許，在宜
      蘭縣羅東鎮○○路63號附近的羅東鎮中山公園，我看到乙
      ○○與甲○○在吵，兩個人拉拉扯扯，甲○○倒下去，手
      碰到地上。」等語（見本院卷第79頁至第80頁）。參以被
      告於本院審理中供稱：「她跟我拉來拉去，自己跌倒，手
      頂在地上。」等語（見本院卷第79頁）。可證於95年7月3
      日20時許，在宜蘭縣羅東鎮○○路63號附近之宜蘭縣羅東
      鎮中山公園，被告與甲○○雙方因細故發生口角爭執，互
      相以拳頭毆打及拉扯，過程中甲○○因而跌倒在地，並以
      手部著地。
   3、證人甲○○於偵查中證述：「我受傷情形如診斷證明書所
      示，因為我一直沒空，直到95年8月8日才就診，診斷書所
      示的傷就是乙○○造成的。」等語（見偵卷第17頁）；於
      本院審理中證述：「我手有受傷。我當天沒有就醫，過一
      陣子才去，當時家裡有很多事情要處理。95年7月3日到95
      年8月8日，我的手會痛，我有去『六福中醫』看，看了好
      幾次沒有效，所以才到行政院衛生署宜蘭醫院就醫。」等
      語（見本院卷第76頁至第79頁）。且承前述，被告與甲○
      ○互相以拳頭毆打及拉扯，於過程中甲○○確有因而跌倒
      在地，並以手著地。復觀之甲○○係於95年8月8日至行政
      院衛生署宜蘭醫院就診，經醫師診斷所受傷害為右手舟狀
      骨骨折，係發生在95年7月間，此有行政院衛生署宜蘭醫
      院96年4月25日96宜醫歷字第09600002414號函附病患就醫
      摘要回覆單、病歷、檢驗報告、診斷證明書各1份在卷可
      參（見本院卷第58頁至第66頁）。益證證人甲○○前述伊
      所受右手舟狀骨骨折係被告造成等語，係屬真實。
   3、而承前述，被告已自承有與證人甲○○發生拉址，被告就
      在拉址過程中足以造成甲○○倒地受傷乙節，當知之甚詳
      ，故依上開判例要旨，被告自具有傷害之直接故意。
   4、綜上證據，足認於95年7月3日20時許，在宜蘭縣羅東鎮○
      ○路63號附近之宜蘭縣羅東鎮中山公園，被告與甲○○雙
      方因細故發生口角爭執，被告明知與他人互毆及拉扯過程
      中，足以造成他人倒地受有傷害，仍基於傷害人身體之犯
      意，與甲○○兩人徒手互毆及拉址，過程中甲○○因而倒
      地，致其受有右手舟狀骨骨折傷害之事實，事證明確。被
      告仍以前詞辯稱：我沒有傷害甲○○，是甲○○自己跌倒
      等語，自不足採。
三、論罪科刑之理由：
（一）被告乙○○所為，係犯刑法第277條第1項之傷害罪。
（二）原審以被告罪證明確，因而適用刑法第277條第1項、第41
      條第1項前段，刑法施行法第1條之1，並審酌被告之素行
      、犯罪動機、目的、手段、所生危害、犯後態度等一切情
      狀，量處被告拘役20日，並諭知易科罰金之折算標準。經
      核原審判決認事、用法及量刑均適法、妥當，應予維持。
      被告以否認犯行為由，提起上訴，顯無理由，應予駁回。
四、適用之法律：
    刑事訴訟法第455條之1第3項、第368條。
本案經檢察官沈念祖到庭執行職務。
中　　華　　民　　國　　96　　年　  　5　　月　 29　　日
                  刑事第四庭    審判長法  官  謝佩玲
                                      法  官  辜漢忠
                                      法  官  蘇錦秀
以上正本證明與原本無異。
本件不得上訴。
                                      書記官  葉瑩庭
中　　華　　民　　國　　96　　年　  　5　　月　 29　　日
【附錄本案論罪科刑法條】
★刑法第277條：
傷害人之身體或健康者，處3年以下有期徒刑、拘役或1,000元以
下罰金。
